臺灣高等法院高雄分院刑事判決　　　　93年度上訴字第1259號
上　訴　人
即　被　告　甲○○
指定辯護人　李錦臺律師
上列上訴人因違反毒品危害防制條例案件，不服臺灣高雄地方法
院93年度訴字第581 號中華民國93年11月3 日第一審判決（起訴
案號：臺灣高雄地方法院檢察署92年度偵字第23611 號），提起
上訴，本院判決如下：
     主  文
原判決撤銷。
甲○○連續販賣第一級毒品，處有期徒刑拾伍年，褫奪公權拾年
。扣案第一級毒品海洛因貳包（壹包驗後淨重零點壹肆公克、沾
有海洛因殘渣包裝重零點貳公克；壹包驗後淨重零點壹伍公克
、沾有海洛因殘渣包裝重零點貳伍公克），均沒收銷燬；扣案PA
LMAX廠牌行動電話壹支（含門號0000000000號）、未
扣案之販賣毒品所得新台幣貳萬元，均沒收，販賣毒品所得如全
部或一部不能沒收時，以其財產抵償之。
     事  實
一、甲○○明知海洛因為毒品危害防制條例所列之第一級毒品，
    不得販賣、轉讓或持有，竟基於販賣第一級毒品海洛因以營
    利之概括犯意，於不詳時、地向不詳年籍姓名之人販入數量
    不詳之第一級毒品海洛因後，自民國92年7 、8 月間某日起
    至同年11月23日15時許止，由張俊賢以位於高雄縣仁武鄉○
    ○街附近之公共電話或其所有0000000000號行動電話，撥打
    甲○○所使用0000000000號行動電話，聯絡購買第一級毒品
    海洛因，並約定在高雄縣仁武鄉○○街594 號附近，以每包
    新臺幣（下同）1,000 元之價格，連續販賣第一級毒品海洛
    因20次予張俊賢施用（張俊賢施用毒品部分，經送觀察、勒
    戒後，認無繼續施用毒品之傾向，業經臺灣高雄地方法院檢
    察署以92年度毒偵字第6938號不起訴處分確定），販毒所得
    20,000元。嗣張俊賢為戒除毒癮，於92年11月24日上午10時
    30分許（起訴書誤植為11時30分許），至高雄市政府警察局
    三民第二分局覺民路派出所自首施用第一級毒品海洛因，並
    供出毒品購自甲○○後，經警方授意下，以該所警員林忠男
    所使用之0000000000號行動電話，撥打甲○○前開行動電話
    ，於電話中談妥購買第一級毒品海洛因之價格、數量，並相
    約於同日中午12時許，在上開同一地點交易。嗣於同日中午
    12時許，甲○○依約前來交易，並攜帶第一級毒品海洛因2
    包（1 包驗後淨重0.14公克、沾有海洛因殘渣空包裝重0.23
    公克；另1 包驗後淨重0.15公克、沾有海洛因殘渣空包裝重
    0.25公克），因張俊賢僅交付1,000 元給甲○○，甲○○即
    交付第一級毒品海洛因1 包予張俊賢後，隨即為埋伏警員當
    場逮獲，在張俊賢手中扣得甲○○甫交付之第一級毒品海洛
    因1 包（驗後淨重0.14公克、沾有海洛因殘渣包裝重0.23公
    克）；在甲○○處查獲張俊賢所交付之1,000 元及甲○○所
    有，供販賣第一級毒品海洛因所用之ＰＡＬＭＡＸ廠牌行動
    電話1 具（含使用門號0000000000號），並在甲○○為警攔
    截而倒地處附近地上查獲第一級毒品海洛因1 包（驗後淨重
    0.15公克、沾有海洛因殘渣包裝重0.25公克）。
二、案經高雄市政府警察局三民第二分局報請臺灣高雄地方法院
    檢察署檢察官偵查起訴。
    理  由
一、訊據上訴人即被告甲○○固不否認於92年11月24日中午12時
    許，與張俊賢在高雄縣仁武鄉○○街594 號前見面，經張俊
    賢當場交付1,000 元後，即為警查獲等情，惟否認有販賣第
    一級毒品海洛因之犯行，辯稱：伊從未販賣毒品海洛因予張
    俊賢，當日係張俊賢表示要清償債務，伊乃依約前往拿取，
    並非販賣海洛因，在伊身旁地上查獲之海洛因1 包，並非伊
    所有等語。被告辯護人則為被告辯以：本件被告本無販毒之
    意，係因警方為求積效，乃與張俊賢配合，設計誘捕被告入
    罪，警方辦案違反警察職權行使法第3 條第3 項之規定，乃
    陷害教唆，故設計誘捕被告之警員及配合誘捕之證人張俊賢
    等證詞，自有偏頗，且證人張俊賢前後供述不一，不足採信
    ；另查獲當日，證人張俊賢係為清償債務而與被告約定見面
    ，證人即承辦員警均一致證述未見到被告將毒品交給證人張
    俊賢，自難據以推論張俊賢手中之海洛因1 包係向被告購買
    者，至地上查獲之海洛因1 包，查獲員警對於該包海洛因與
    被告倒下處之距離所為之陳述前後不一，且均未親眼目睹該
    包海洛因為被告所丟棄或自被告身上掉落，自難認該包海洛
    因係被告所有等語。
二、證據能力之說明：
　(一)按警察行使職權，不得以引誘、教唆人民犯罪或其他違法之
    手段為之，為警察職權行使法第3 條第3 項所規定。故此，
    若犯罪嫌疑人本無犯罪之故意，純因司法警察（官）之設計
    ，以引誘、教唆等不正當方法，誘發犯罪行為人萌生犯意，
    進而著手實行，因其並非循正當法定程序取得之證據，縱其
    目的係在於查緝犯罪，但其手段顯然違反憲法對於基本人權
    之保障，且已逾越偵查犯罪之必要程度，對於公共利益之維
    護並無意義，其因此等違反法定程序所取得之證據資料，應
    不具有證據能力，固為最高法院92年度臺上字第4558號判決
    意旨闡釋明確。然如行為人原本即具有犯罪之故意，僅因為
    逮捕而提供犯罪機會（俗稱釣魚），本與所謂陷害教唆須行
    為人本無犯罪意思，而因教唆人之教唆始萌生犯意者不同，
    復有最高法院92年台上字第6008號判決意旨可資參照。故警
    調機關在偵查販毒等重大危害社會治安且又屬難以偵查之案
    件時，在不違反人身自由之不可受侵犯之憲法基本權之保障
    下，自得以符合比例原則之手段以偵查此類犯罪，所謂「釣
    魚」，於販毒案件中，自屬在不違反憲法上基本權之保障原
    則下，為使國家社會免於毒品之危害，所不得不採行之偵查
    手段，況於此類犯罪中，犯罪嫌疑人均本即具有販賣毒品之
    犯意，初非警調人員所造意，此與憲法上之比例原則無違，
    因之，在此等案件中，由警方授意證人釣出販毒者，所蒐集
    而來之證據資料，自得顯現於公判庭，採為法院論罪科刑之
    依據，其證據能力殊無疑問。
　(二)證人張俊賢於警訊之警詢筆錄雖係審判外之陳述，但其等於
    警訊所為之陳述，與其於偵查中、原審所述各節不符，然其
    先前陳述是否有「較可信之特別情況，且為證明犯罪事實所
    必要」之情形，而得作為證據？按所謂「具有可信之特別情
    況」係屬證據能力之要件（並非證據評價之問題），法院應
    比較其前後陳述時之外在環境及當時情況，以判斷何者較為
    可信。本院斟酌證人張俊賢於警訊之供述，因被告並不在場
    ，尚無來自被告之人情壓力等干擾因素，且其先前所述係出
    於自由意志，其並無非任意性之抗辯，足見其當時陳述應未
    受到外力不當影響甚明。再者，證人張俊賢係為戒除毒癮而
    「主動」向警方自首，並願配合警方查緝販毒者，此觀之證
    人張俊賢警詢筆錄所載甚明（見警卷第4 頁、第5 頁），依
    證人張俊賢警詢之際的外在環境及為戒絕毒癮而主動自首之
    情況而言，其警訊之陳述應較真實，其目的較良善，應無誣
    陷之可能，當屬「具有可信之特別情況」。反觀證人張俊賢
    於92年12月4 日偵查中及原審審理時與被告同庭供述，其在
    92 年12 月4 日偵查中及原審陳述時之心理狀況顯較警訊時
    及檢察官第一次訊問時有人情壓力，且證人張俊賢係為戒除
    毒癮而「主動」向警方自首，其警訊之陳述較為純淨未受污
    染，而且有較可信之特別情況，且為證明犯罪事實存否所必
    要，依刑事訴訟法第159 條之2 規定，自得為證據。
　(三)證人張俊賢在檢察官偵訊時所為陳述之證據能力問題，因檢
  　察官代表國家職司追訴犯罪，就審判程序之訴訟構造言，檢
    察官係屬與被告相對立之當事人一方，偵查中對被告以外之
    人所為之偵查筆錄，性質上均屬傳聞證據。然而現階段刑事
    訴訟法規定檢察官代表國家偵查犯罪、實施公訴，必須對於
    被告之犯罪事實負舉證之責，並賦予檢察官傳喚或拘提被告
    等強制處分權，依法亦有訊問被告及證人之權，證人且須具
    結。此外尚負有客觀性義務，對被告有利情形，亦應予注意
    ，而實務運作時，偵查中檢察官向被告以外之人所取得之陳
    述，原則上均能遵守法律規定，不致違法取供，其可信性極
    高，為兼顧理論與實務，乃於修正刑事訴訟法時，增列第15
    9 條之1 第2 項，明定被告以外之人於偵查中向檢察官所為
    陳述，除顯有不可信之情況者外，得為證據。經查，證人張
    俊賢均未曾提及檢察官在偵訊時有任何以不正方法取供之情
    況，並無顯不可信之情形，自得作為證據。
三、認定被告犯行所憑之證據及論斷：
　(一)右揭犯罪事實，迭據證人張俊賢於警方調查及檢察官初次訊
    問時證明屬實，於警詢稱：「從3 、4 個月前開始向綽號『
    汽水』之男子購買毒品，已購買毒品20幾次以上（正確次數
    未詳記），我只記得昨天以前的連續3 天（92年11月21日、
    22日、23日）時間都是在中午這時段（因為綽號『汽水』之
    縣仁武鄉（路名我不知道），每次購買1,000 元。最近1 次
    是於昨天（23日）下午15時許，向綽號「汽水」之男子購買
    毒品的（為了證明我有戒除毒癮的決心，我要帶同警方前往
    查緝綽號「汽水」之男子有販毒之事證，並撥打綽號『汽水
    』之男子的電話0000000000約他出來）」（見警卷第5 頁）
    、「由我撥打行動電話0000000000，約綽號『汽水』之男子
    向其購買海洛因，警方於92年月11月24日中午，在高雄縣仁
    武鄉○○街594 號前（之前20幾次交易的地點），查獲我左
    手持有1 包剛向綽號『汽水』之男子以1,000 元所購得之海
    洛因1 包，綽號『汽水』之男子手中查扣我購買的金錢1,00
    0 元，及綽號『汽水』之男子見警方查緝時丟棄在地上的1
    包毒品海洛因」、「我向綽號『汽水』之男子購買交易毒品
    時，看見他手中拿著兩包毒品海洛因，我拿1,000 元給他，
    他拿其中1 包毒品海洛因給我，這時警方抵達，在綽號『汽
    水』之男子身上沒有查獲任何毒品，卻在現場地上看見，在
    他手中的另1 包毒品（以報紙包裹），所以我能確定地上的
    毒品是他丟棄的」、「就是甲○○這個人，我稱呼綽號『汽
    水』之男子」、「（你向甲○○購買毒品海洛因20幾次以上
    ，是否均撥打行動電話0000000000這門號？）我都是均撥打
    行動電話0000000000這門號」（見警卷第6 頁背面、第7 頁
    ）等語；於92年11月24日檢察官訊問時證述：「（92年7 、
    8 月間向綽號『汽水』之男子購買毒品20幾次以上？）是，
    地點均在仁武鄉同一地點」、「（92年11月21、22、23 日
    三天都有各買1,000 元毒品？）是，我都在交易地點附近之
    公用電話打0000000000號電話給他（即被告）」、「（92
    年11月24日中午12時你用警察的手機打電話約甲○○出來？
    ）是，之前用公共電話是在仁武鄉○○街附近另一條路之公
    共電話」、「（約出來買時，你買幾包？）我向他買1 包0.
    3 公克海洛因，他另還有1 包海洛因，並將其丟在地上」等
    語（見偵查卷第7 頁正面及背面），而證人張俊賢確因前開
    施用第一級毒品之犯行，經臺灣高雄地方法院檢察署檢察官
    聲請經台灣高雄地方法院以92年度毒聲字第7169號裁定觀察
    勒戒，因無施用傾向，經臺灣高雄地方法院檢察署檢察官以
    92年度毒偵字第6938號不起訴處分確定，有臺灣高等法院被
    告全國前案紀錄表在卷可憑。況證人張俊賢與被告夙無嫌隙
    ，亦據證人張俊賢於偵查中陳明在卷（見偵查卷第7 頁背面
    ），雖被告辯稱證人張俊賢與其尚有債務糾紛云云，然此並
    非實在（此部分理由後述），則證人張俊賢與被告間既無嫌
    隙，應無甘冒犯罪之風險，無端設詞構陷被告之理。
　(二)證人即高雄市政府警察局三民第二分局覺民派出所員警林忠
    4018於92年11月24日打2 通，是早上11時左右打的，第1 次
    在警察局，第2 次在查獲現場附近，都是張俊賢打的。我們
    3 個警員帶著張俊賢到現場，因張俊賢說是向綽號『汽水』
    買的」、「我有看到甲○○把東西交給張俊賢，因為有點距
    離，不敢確定是海洛因及錢，我有看到他們2 人互相拿東西
    給對方」、「當時甲○○朝我方向逃離，我要盤查，甲○○
    有跌倒，在我叫他停的地方不到10公尺處，就有海洛因，他
    跌倒後有起來，當時張俊賢也有逃，是另外同事去追張俊賢
    ，張俊賢往另外方向逃，地上的海洛因不是在張俊賢逃的方
    向，而是在甲○○逃的方向」、「（張俊賢在警察局打電話
    你有聽到？）有。第1 次說地點一樣嗎，要1 張或2張 」等
    語（見偵查卷第23至25頁）；復於原審審理時證述：「當日
    張俊賢跟他母親及舅舅到派出所自首，他母親跟他說要他直
    接受到法律的強制制裁，要他直接去勒戒，當時我提到自首
    要有相關證據，要先驗尿，當時他身上沒有毒品，他母親也
    知道，當時他也沒有拿出相關吸食毒品的證據，我跟他們說
    我沒有權利叫他去勒戒，當時他母親直接拿1,000 元給他，
    當時他們自己在商談，張俊賢主動說他要向之前他購買毒品
    的人再買毒品，要警方跟他一起去，但他身上沒有電話無法
    聯絡，我說可以拿我的電話向賣毒品的聯絡，張俊賢拿我電
    話後，還知道按鍵＃31＃要確認不會顯示電話號碼，當時張
    俊賢還跑到角落地方打電話，大約離我5 公尺左右，當時我
    有聽到張俊賢以台語說我要去拿東西，之後他說我要兩張，
    後來我問張俊賢兩張是多少，張俊賢說兩張所代表的意義就
    是兩包海洛因共2,000 的意思，之後，張俊賢帶我們去交易
    的地點高雄縣仁武鄉○○街594 號前附近，到了時候，張俊
    賢拿我的手機再撥打給被告甲○○，張俊賢說他到了，當時
    張俊賢在我旁邊，當時甲○○要過來的時候，我們就喬裝在
    附近埋伏，當時我在車上準備架設Ｖ8 監視，還沒有架設完
    畢，甲○○就騎乘機車過來，與張俊賢交談，我們車子與甲
    ○○的機車大概約4 、5 間房子的距離，大概有30公尺，他
    們交談只有一會，他們有互相交換東西的動作，雙方都是握
    緊拳頭交付物品，所以我們看不清他們交換的東西，後來我
    就下車，當時只有我在車上，另外兩個同事是在離他們交易
    地點附近，我後來開車門向前，同事也向前往交易的地方，
    甲○○見狀，反過來要往我這邊方向跑過來，我就要攔截他
    ，甲○○是騎機車，張俊賢往反方向跑，我攔截的時候我壹
    個人，當時很混亂我不知道誰去攔截張俊賢，被告過來的時
    候，我攔截他，他要閃躲，就跌倒，我攔截點附近地上就查
    獲壹包海洛因還有1 支手機，被告手上還有1,000 元，我的
    同事也有在張俊賢身上查獲壹包毒品，「當時毒品有用報紙
    包裹，警卷第18頁照片中的毒品已經把報紙打開了，我們在
    地上撿獲跟張俊賢身上的毒品都是用報紙包著，裡面的夾鏈
    袋是光滑的，沒有被刮過的痕跡，當時夾鏈袋也沒有被車子
    輾過或踩過的痕跡，夾鏈袋是新的」等語（見原審卷第83頁
    至第93頁）。證人盧慧專（即高雄市政府警察局三民第二分
    局覺民派出所員警）於原審審理時亦證稱：「當日早上上班
    ，我與林忠男便衣防搶勤務，因為張俊賢他由他母親陪同到
    派出所說他吸食毒品，要來自首，林忠男問他身上有無攜帶
    毒品，張俊賢回答說沒有，他也向他母親說他身上確實沒有
    。之後張俊賢主動跟林忠男說他之前跟誰買毒品，我有聽到
    他跟壹個之前跟他一起作模板的同事購買的，但我沒有聽到
    名字，他說他在仁武買的，張俊賢跟林忠男說他要主動帶我
    們去查緝賣毒的出賣人」、「我們去之前，張俊賢有提供我
    們路況，我們有分配好，林忠男與鄭至賢抓甲○○，我負責
    追張俊賢，甲○○毒品掉落地點是我回來之後，看到毒品還
    在地上，甲○○到的時候機車沒有熄火，只是將車子停下來
    ，他們交易的地點，我可以看到他們的手，甲○○只伸出一
    隻手與張俊賢交換東西」、「（抓到張俊賢時他手上有壹包
    毒品，是否跟張俊賢確認毒品的來源？）我有跟張俊賢再三
    確認毒品的來源，我抓張俊賢的時候第一個就是抓到張俊賢
    的手，我問他這是什麼東西，他說這就是他要帶我們去買的
    毒品」等語（見原審卷第96頁至第101 頁）。證人即高雄市
    政府警察局三民第二分局覺民派出所員警鄭至賢於原審審理
    時結稱：「張俊賢來所自首，然後他說要戒除毒癮，要把毒
    源揪出來」、「張俊賢在594 號前等著買毒品，我的地點可
    以看到他們交易的過程，我在他們交易正前方，我看到甲○
    ○騎機車來，我不知道張俊賢當時有無帶錢，甲○○來的時
    候，他沒有下車，交易完他馬上走，我有看到他們交換的動
    作，他們有完成動作，張俊賢他沒有什麼反應，他們交換完
    後，我跟盧慧專就衝過去逮捕嫌犯，他們兩個不同方向跑，
    我是針對追甲○○，因為甲○○有騎機車要跑，我衝過去的
    時候，甲○○就要逃跑了，後來他跑到林忠男那邊，林忠男
    就順手拉住他的機車把手，甲○○就倒地，在甲○○倒地附
    近2 、3 公尺發現1 包毒品，毒品的外觀好像是用東西纏住
    ，但用什麼東西纏住我忘記了，沒有辦法直接看到毒品，毒
    品是用夾鏈袋包裝外面再用東西捲成一捲再用膠帶纏住」、
    「可以看到他們的動作，因為毒品不是很大包，當時有看到
    手部接觸，但是詳細動作看不清楚」等語（見原審卷第103
    頁至第104 頁）。參之證人林忠男、盧慧專及鄭至賢前開所
    述，渠等對本件係張俊賢到警局自首施用毒品，供出毒品來
    源，並配合警方與被告約定交易後，經其等在現場埋伏，而
    於交易現場親眼目睹被告及張俊賢2 人手部接觸，互相交換
    東西後，即在張俊賢手上查獲第一級毒品海洛因1 包，並在
    被告手上查獲張俊賢交付之1,000 元，及在被告倒地處附近
    地上查獲與張俊賢所持有之海洛因包裝相同之第一級毒品海
    洛因等情之陳述，互核一致，渠等所為上揭證詞，自堪採信
    。至被告辯護人雖以證人林忠男及鄭至賢對於地上查獲之海
    洛因1 包與被告倒下處之距離所為之陳述前後不一，而謂上
    開證人證詞不足採信云云。惟該包海洛因與被告倒地處之距
    離為何，既未經實際測量，而有關目測距離數據之多寡，復
    因個人遠近觀感之不同而有所岐異，是以縱使證人對於該距
    離多寡之陳述略有不同，亦難因此即謂上開證人之證詞不足
    採信。
　(三)再者，前開在張俊賢手中查獲之第一級毒品海洛因1 包，係
    被告到達交易現場後，經張俊賢給付其1,000 元而交付予張
    俊賢者，而在被告為警攔截而倒地處附近地上查獲之第一級
    毒品海洛因1 包，則係被告所攜往交易現場之2 包海洛因中
    之另1 包海洛因等情，業據證人張俊賢供證明確，已如前述
    。參以92年11月24日當天證人張俊賢前往警局自首施用毒品
    時，係要求直接送觀察、勒戒，惟經警員向張俊賢詢問身上
    有無毒品可資佐證，張俊賢表示其身上並無毒品，因其並未
    攜帶毒品，經其與其母親商量後，而主動表示要供出毒品來
    源等情，亦據證人林忠男於原審審理時證述明確（見原審卷
  　第84頁、第85頁），佐以被告與張俊賢在查獲地見面交換東
    西後，即為警在張俊賢處查獲海洛因1 包及在被告倒地處附
    近查獲毒品1 包，且該2包 海洛因包裝均屬相同等節，足見
    上開2 包毒品確均係被告攜帶前往交易現場而欲販賣予張俊
    賢者無訛。
　(四)證人張俊賢至警察局自首施用毒品，供出毒品海洛因係向被
  　告所買受，並經警方授意，再以警員林忠男所有0000000000
  　號行動電話撥打0000000000號行動電話聯絡向被告購買海洛
    因，警察於約定販賣之時地埋伏，被告果騎乘機車前來，並
    交付海洛因1 包與張俊賢並收取1,000 元後，為警當場查獲
    ，在張俊賢處扣得甲○○甫交付之白色粉末1 包；在甲○○
    處查獲張俊賢所交付之1,000 元及甲○○所有，供販賣第一
　　級毒品海洛因所用之ＰＡＬＭＡＸ廠牌行動電話1 具（使用
  　門號：0000000000號），並在甲○○為警攔截而倒地處附近
    地上查獲白色粉末1 包。經將該2 包白色粉末送請法務部調
    查局檢驗結果，確係第1 級毒品海洛因，1 包淨重0.15公克
    、空包裝重0.25公克，另1 包淨重0.14公克、空包裝重0.23
    公克等情，有法務部調查局92年12月23日調科壹字第22 001
    6398號及92年12月25日調科壹字第220016399 號鑑定通知書
    2 紙在卷可稽（見偵查卷第209 頁、第210 頁）。此外，本
    件並有現場查獲照片6 張、高雄市政府警察局三民二分局扣
    押物品目錄表2 紙，及被告所有ＰＡＬＭＡＸ廠牌行動電話
    1 具，暨佯裝購買毒品所用1,000 千元鈔票1 張扣案可證。
　(五)扣案ＰＡＬＭＡＸ廠牌行動電話1 具及門號0000000000號，
    係被告所有之手機及購買他人已聲請之門號使用者（聲請人
    朱文卿）一節，業為被告於原審審理中所供承（見原審卷第
    33頁、第107 頁）。而依據證人張俊賢所使用0000000000號
    行動電話、被告使用前開門號及高雄縣仁武鄉○○街594 號
    　前附近之公共電話編號0000000 、0000000 、0000000 、
    0000000 、0000000 、0000000 、0000000 、0000000 、00
    00000 號等電話通聯記錄之記載，足徵自92年7 、8 月間起
    至92年11月23日止，證人張俊賢所有上開行動電話及前開公
    共電話，確實共計有數十次撥打被告前開行動電話密集聯絡
    之紀錄，亦有上開行動電話及公共電話之通聯紀錄等件附卷
    可案（見偵查卷第45頁至第98頁、第119 至192 頁）。益認
    證人張俊賢所述於92年7 、8 月間某日起以上開電話聯絡向
    被告購買海洛因20次，確為屬實。另查，證人張俊賢自首施
    用毒品後，於92年11月24日11時31分許，經警授意，以員警
    林忠男所使用之0000000000號手機撥打被告上開門號電話聯
    絡價購海洛因一情，有和信電訊股份有限公司0000000000號
    之行動電話雙向通聯紀錄所載92年11月24日11時31分及同日
    11時59分許，分別各有一筆由證人林忠男所有0000000000號
    手機撥打被告所使用上開門號之紀錄為證（見偵查卷第97頁
    ）；且證人張俊賢當時並以暗語稱：1 張或2 張等語，亦經
    證人即覺民派出所員警林忠男於偵查中及原審審理時結證屬
    實，已如前述，而參之被告立即允諾且知悉地點交易，足見
    雙方默契甚佳，證人張俊賢顯非初次向被告購買海洛因，2
    人間必曾有交易經驗，否則如何瞭解彼此意思，能確依暗語
    完成毒品交易。被告既經張俊賢要約即願出面販賣海洛因，
    顯認被告非初次販賣海洛因。按認定犯罪事實所憑之證據，
    不僅指直接證據而言，即間接證據亦包括在內。故綜合各種
    間接證據，本於推理作用，依所得心證而為事實判斷，足以
    證明待證事實，為法之所許（最高法院70年度台上字第970
    號判例意旨參照）。綜合以上，證人張俊賢於警察調查及檢
    察官92年11月24日偵查訊問時堅決一致之證述，核與證人林
    忠男、盧慧專、鄭至賢證述相符，且有通聯記錄可佐其陳述
    與事實相符。而證人張俊賢與被告通話內容，以暗語談及毒
    品買賣，雙方熟悉之程度及默契，並非初次交易等情節，綜
    合判斷，足認證人張俊賢所證，確屬信而有徵，亦認被告除
    於92年11月24日外，尚有於92年7 、8 月間某日起至92年11
    月23日下午15時許出售海洛因20次予證人張俊賢之情。另證
    人張俊賢雖於警詢、偵查初訊中均供稱自被告處購得毒品次
    數為20幾次等語，無法明確供稱確切次數，本諸「罪疑惟輕
    、利於被告」原則，本院僅認定被告販毒次數為20次，附此
    敘明。
  (六)雖證人張俊賢嗣於檢察官偵查中及原審審理時，翻易其詞，
    改稱：其警詢及檢察官初訊時所言並不實在，查獲當日約被
    告出來，係為償還之前欠被告之金錢，當日警察在其身上及
    被告倒地處身旁地上查獲之第一級毒品海洛因共2 包均為其
    所有，其係為誣陷被告，而故意慢慢將1 包海洛因放至地上
    云云。經查，證人張俊賢警詢時所為陳述，與其於檢察官初
    次訊問時所為供述一致，且與上開證人即警員林忠男、盧慧
    專及鄭志賢等人證述情節相符，復有行動電話通聯紀錄可資
    佐證，其警詢之陳述，要屬有徵等情，已見前述。證人張俊
    賢事後雖改稱：查獲當日於警察局撥打被告行動電話，係為
    約被告出來清償借款云云，惟參以證人張俊賢前於92年12月
    23日檢察官偵查中係稱：伊欠被告4,300 元，2 個月前借的
    ，沒有算利息，有時2 、3 天向被告借1 次，共約借了5 次
    ，期間曾還過2 、3 次，總共還欠被告4,300 元等語（見偵
    查卷第199 頁）；於原審審理時證稱：伊欠被告3 、4 千元
    ，在自首前1 、2 個月，共借2 次，2 次均係於被告後勁阿
    嬤家借的，借款時並無人在場等語（見原審卷第143 頁、第
    14 4頁），足見其所為向被告借款之金額、時間及次數等之
    陳述，前後不一，已難採信。再者，被告於92年12月23日檢
    察官偵查中對於張俊賢欠款之金額及借款次數係供稱：張俊
    賢共欠2 、3 千元，約於2 個月前開始借的，共借5 、6 次
    等語（見偵查卷第199 頁）；於原審審理時係供稱：張俊賢
    向其借款四、五次，大概借款4 千多元，曾還款1 、2 千元
    ，借款係在高雄縣仁武鄉○○街街道上，以前亦有在後勁借
    款，其姑姑未過世前，於張俊賢借款時其姑姑亦有在場等語
    （見原審卷第158 頁、第159 頁)， 顯見其所供稱張俊賢借
    款之次數、金額、地點及在場人等，亦均與張俊賢前開供述
    有所不符，被告辯稱張俊賢與其有債務糾紛云云，應非事實
    。從而，益足認證人張俊賢翻易前詞，證稱查獲當日係為清
    償被告債務云云，並非實在，顯為迴護被告之詞，不足採信
    。
  (七)販賣毒品係違法行為，非可公然為之，亦無公定之價格，無
    論瓶裝或紙包，均可任意分裝增減分量。而每次買賣之價差
    ，亦隨時依雙方資力、關係之深淺、需求之數量、來源是否
    充裕、販賣者是否渴求資金、查緝是否嚴緊、購買者被查獲
    時供述購買對象之風險評估等，而異其標準，非可一概而論
    。販賣之利得除經坦承及價量俱臻明確外，委難察得實情。
    販賣之人從價差或量差中牟利方式雖異，但其圖利之非法販
    賣行為則一。且販賣海洛因，事涉重典，苟無利潤可圖，殊
    無任意將海洛因讓與他人之可能。且被告與張俊賢並非至親
    好友，而就其交易之過程觀之，顯見被告係販賣海洛因，有
    營利之意思。
  (八)施用毒品者，配合警方向被告偽稱欲購買海洛因，實際上其
    雖無購買毒品之真意，惟被告與之聯絡後，既已依約攜帶毒
    品前往交易，其即有販賣毒品之故意，並已著手販賣毒品之
    行為，僅因購毒者無購買之真意，致未完成販賣該毒品之行
    為，惟仍應構成販賣毒品未遂罪（見最高法院85年度第4 次
    刑事庭會議決議）。本件係因張俊賢自首施用毒品後，由張
    俊賢向警供稱其毒品來源，在警方示意下由張俊賢連絡被告
    攜帶毒品海洛因前往交易而查獲，因張俊賢並無毒品買入之
    真意，被告雖有賣出之意，雙方意思表示無從為一致，而本
    應論以販賣第一級毒品未遂罪，惟按毒品危害防制條例第4
    條第1 項販賣第一級毒品罪，不以販入後復行賣出為必要，
    祇要以營利為目的，而有販入或賣出二者其一之行為，即足
    構成（最高法院25年非字第123 號判例意旨參照）。本件被
    告以營利之意思向不詳姓名毒梟販入第一級毒品海洛因，自
    92年7 、8 月某日起至同年11月23日止，連續販賣海洛因20
    次予張俊賢，已如前述，被告於92年11月24日最後一次販賣
    海洛因予張俊賢之行為，因購毒之初即以營利為目的而販入
    ，依上開說明，仍應論以販賣第一級毒品既遂罪。
  (九)綜上說明，足證被告上開辯解，俱不可採，罪證明確，其犯
    行堪以認定。
四、被告行為後毒品危害防制條例於92年7 月9 日經總統華總一
    義字第09200121930 號令修正公布，並自公布後6 個月即93
    年1 月9 日施行，原毒品危害防制條例第4 條除增訂第4 項
    製造、運輸、販賣第四級毒品外，其餘各項均未修正，比較
    新舊法自無有利不利被告之問題，應適用裁判時之新法。按
    海洛因係毒品危害防制條例第2 條第2 項第1 款規定之第一
    級毒品。被告甲○○非法販賣海洛因既遂，核其所為，係犯
    修正後毒品危害防制條例第4 條第1 項之販賣第一級毒品既
    遂罪。被告多次販賣第一級毒品，方法相同，且犯構成要件
    相同之罪名，顯係基於概括之犯意反覆為之，應依連續犯之
    規定論以販賣第一級毒品既遂一罪。被告販賣前後持有毒品
    海洛因之低度行為，為販賣之高度行為所吸收，不另論罪。
    被告販賣第一級毒品海洛因予他人施用，戕害他人身心健康
    ，固屬非是，惟念其僅是最小盤零星販毒者，販毒時間不長
    ，所得不多，與販毒數量達數公斤以上之大毒梟之危害情節
    不同，誠屬情輕法重，倘科以法定最輕刑之無期徒刑，仍嫌
    過重，衡情顯有可憫恕之處，爰依刑法第59條規定減輕其刑
    。
五、原審認被告販賣第一級毒品罪證明確予以論科，固非無見；
    惟查，(一)被告於92年11月24日最後一次販賣海洛因予張俊賢
    之行為，因購毒之初即以營利為目的而販入，仍應論以販賣
    第一級毒品既遂罪，已如前述，原判決認此部分僅成立販賣
    第一級毒品未遂罪，適用法則不當；(二)被告僅是最小盤零星
    販毒者，販毒時間不長，所得不多，與大毒梟之危害程度不
    同，乃情輕法重，顯有可憫恕之處，原審未依刑法第59條規
    定減輕其刑，亦有未合；被告上訴意旨否認犯罪，指摘原判
    決不當，雖無理由，惟原判決既有可議之處，自屬無可維持
    ，應予撤銷改判。審酌被告販賣毒品危害他人身心健康，戕
    害社會安全，犯後飾詞圖卸，態度不佳，惟念其販毒所得不
    多，情節尚非嚴重等一切情狀，量處如主文所示之刑，且依
    其販賣第一級毒品犯罪性質，認有褫奪公權之必要，併予宣
    告褫奪公權10年。扣案海洛因2 包（1 包驗後淨重0.14公克
    、沾有海洛因殘渣空包裝重0.23公克；另一包驗後淨重0.15
    公克、沾有海洛因殘渣空包裝重0.25公克），均係本案查獲
    之毒品，依毒品危害防制條例第18條第1 項前段規定，應沒
    收銷燬之，至鑑驗耗損部分之毒品業已滅失，無庸為沒收銷
    毀之諭知；而包裝上開海洛因所用之包裝袋2 個，經送法務
    部調查局鑑驗之結果，雖經與毒品分開秤重分別為包裝重0.
    23公克及0.25公克，但法務部調查局一般係以傾倒之方式，
    將包裝袋內之海洛因倒出與包裝袋分離而稱重，必要時亦會
    輔以刮杓刮取袋內粉末，然無論依何種方式分離，包裝袋內
    均有極微量之海洛因殘留，業經法務部調查局以93年3 月19
    日調科壹字第09300113060 號函釋在案，足認前揭空包裝袋
    2 個內含極微量之第一級毒品海洛因殘留而無法析離，亦屬
    第一級毒品，應併依毒品危害防制條例第18條第1 項前段之
    規定，沒收銷燬之。又被告販賣毒品所得共計20,000元，應
    依同條例第19條第1 項規定宣告沒收，如全部或一部不能沒
    收時，以其財產抵償之。再按毒品危害防制條例第19條第1
    項有關沒收之規定，係刑法第38條第1 項第2 款、第3 項之
    特別規定，採義務沒收主義，故供犯該項所列之罪所用之物
    ，如屬於犯人所有，即應沒收，並不以專供犯罪之用為限。
    本件被告販賣毒品所使用之聯絡工具行動電話ＰＡＬＭＡＸ
    廠牌行動電話1 支（含門號0000000000號）係被告所有，業
    經被告供承在卷，而該電話又係供其犯罪所用之物，爰依同
    條例第19條第1 項規定宣告沒收。至於扣案1,000 元現鈔，
    原屬證人張俊賢之母所提供，以為佯裝購毒所用，為證人林
    忠男於原審審理時證述明確，為前所述，依其性質非屬被告
    販毒所得之財物，依法自不得宣告沒收，併此說明。
據上論結，應依刑事訴訟法第369 條第1 項前段、第364 條、第
299 第1 項前段，毒品危害防制條例第4 條第1 項、第18條第1
項前段、第19條第1 項、刑法第11條、第56條、第37條第2 項、
第59條，判決如主文。
本案經檢察官邱榮藏到庭執行職務。
中　　華　　民　　國　　94　　年　　1 　　月　　11　　日
　　　　　　　　　刑事第五庭    審判長法　官　曾永宗
                                      法　官  邱永貴
                                      法　官  陳明富
以上正本證明與原本無異。
如不服本判決應於收受本判決後10日內向本院提出上訴書狀，其
未敘述上訴理由者，並得於提起上訴後10日內向本院補提理由書
狀（均須按他造當事人之人數附繕本）「切勿逕送上級法院」。
中　　華　　民　　國　　94　　年　　1 　　月　　13　　日
　　　　　　　　　　　　　　　　　　　書記官  陳武悅
附錄本判決論罪科刑法條：
毒品危害防制條例第4條第1項
製造、運輸、販賣第一級毒品者，處死刑或無期徒刑；處無期徒
刑者，得併科新臺幣1 千萬元以下罰金。
                                                  ＦＨ
